【裁判字號】    98,簡上,334
【裁判日期】    980609
【裁判案由】    詐欺
【裁判全文】
臺灣板橋地方法院刑事判決             98年度簡上字第334號
上  訴  人
即  被  告  甲○○
上列上訴人因詐欺案件，不服本院九十七年度簡字第一０四一一
號中華民國九十八年二月三日所為第一審簡易判決（聲請簡易判
決處刑案號：九十七年度偵字第三二九二九號，暨移送併辦案號
：九十七年度偵字第三四五０八號），提起上訴，本院管轄之第
二審合議庭裁定如下：
    主  文
上訴駁回。
    事  實
一、甲○○明知依一般社會生活之通常經驗，本可預見提供其於
    金融機構開立之帳戶予姓名年籍不詳之人使用，可能幫助不
    詳犯罪集團作為詐欺財物之用，竟仍基於幫助詐欺取財之犯
    意，於民國九十七年八月二十一日十四時許，在臺北縣土城
    市○○路、學府路口之「肯德基」內，將其於中國信託商業
    銀行三重分行（下稱中國信託）申辦之帳號000000000000號
    帳戶之存摺影本、提款卡及密碼，交付予真實姓名年籍不詳
    、自稱「石之軒」之成年男子及其所屬之詐欺集團成員使用
    。嗣該詐欺集團成員竟基於意圖為自己不法所有之詐欺取財
    犯意，於九十七年八月二十三日十二時許，撥打電話予乙○
    ○，佯稱為網路ＤＨＣ之賣家，表示乙○○日前購物，因該
    公司條碼錯誤，誤將其一次付清的帳款弄成分期付款，須由
    其至提款機操作，取消分期付款設定云云，致乙○○陷於錯
    誤，於同日下午三時四十八分許至翌（二十四）日凌晨一時
    許，在自動櫃員機以現金存入之方式，接續九次存入共計新
    臺幣（下同）二十萬元至甲○○上揭帳戶中。嗣因乙○○查
    覺受騙，經報警處理而查知上情。
二、案經臺北市政府警察局中正第一分局移送臺灣臺北地方法院
    檢察署呈請臺灣高等法院檢察署檢察長令轉臺灣板橋地方法
    院檢察署檢察官偵查後聲請以簡易判決處刑，暨移送併案審
    理。
    理  由
一、訊據被告甲○○在本院審理時固不諱有於九十七年八月二十
    一日將上開中國信託帳戶之存摺影本、提款卡及密碼，交付
    予真實姓名年籍不詳、自稱「石之軒」之成年男子等情，惟
    矢口否認有何幫助詐欺取財之犯行，辯稱：伊並沒有將帳戶
    出賣或出租予他人；伊是因為看報紙得知「石之軒」可以幫
    人辦貸款，兩人約見面後，「石之軒」跟伊說要將他的錢存
    入伊之帳戶幫伊做存提紀錄，讓伊變成有資力，以便十五天
    後能順利向銀行申請信用貸款，所以伊才會交付上開中國信
    託帳戶之存摺影本、提款卡及密碼。伊交付上開帳戶之存摺
    影本、提款卡及密碼，目的是要辦理銀行貸款，伊沒想到「
    石之軒」不但未依約進行，還拿伊之帳戶去騙人家，伊並沒
    有騙別人錢，伊也是受害者云云。
二、經查：
  (一)被害人乙○○因受詐騙而在自動櫃員機現金存款之方式，將
    合計二十萬元之現金，分九次存入被告在中國信託之上開帳
    戶內，業據被害人乙○○在警詢時證述綦詳，而被告在本院
    審判程序亦同意以上開證人之證言作為證據，且本院審酌上
    開證述作成時之情況認為適當，是自得以其證言為證據。此
    外，復有被告前開中國信託帳戶之存摺影本一份、中國信託
    商業銀行股份有限公司中信銀集作字第九七五０九八二五號
    函暨被告之開戶資料及帳戶歷史交易查詢一份、被害人提供
    之客戶交易明細表影本九紙等件附卷可稽。是堪認被害人乙
    ○○確有因遭詐騙而將現金存入至被告上開帳戶內。
  (二)被告雖以前開情詞置辯，惟按於郵局或銀行等金融機構開設
    存款帳戶，請領存摺及提款卡一事，原係針對個人身分之社
    會信用而予以資金流通，具有強烈之屬人性，而金融帳戶為
    個人理財之工具，於郵局或銀行等金融機構申請開設存款帳
    戶亦無任何特殊之資格限制，一般民眾皆可以存入最低開戶
    金額之方式，任意於銀行或郵局等金融機構申請開設存款帳
    戶，且一人並可於不同之金融機構申請多數之存款帳戶使用
    ，此屬眾所周知之事實，亦為被告所應知，是依一般人之社
    會生活經驗，若見他人不以自己名義申請帳戶，反而向人蒐
    集金融帳戶供己使用，衡情對於該等帳戶是否供犯罪集團為
    詐欺犯行等不法目的使用當有合理之懷疑；又按以今日社會
    ，利用手機簡訊、代辦貸款、電話、信件通知中獎等手段詐
    欺之事，早為傳播媒體廣為報導，而被告於本院審理時自承
    ：「當初我也是有擔心將存摺、提款卡交給不認識之『石之
    軒』，如果他拿去做犯法的事，又不還給我，怎麼辦，所以
    我有準備要帶錄音機，但後來我忘了帶。我想說中國信託是
    小銀行，我就給他；如果是像華南銀行、臺灣銀行那種大銀
    行，我就不會給他」等語（參見本院九十八年五月十三日審
    判筆錄），是被告對於向其收取帳戶之人可能利用伊之帳戶
    做為詐欺取財，使偵查機關不易追查，事前應足以預見，竟
    仍將其上開帳戶之存摺影本、提款卡及密碼交予完全不熟識
    之人使用，顯有容認犯罪事實發生之本意。再者，被告於本
    院審理時亦自承：「我之前辦過很多次信用貸款，辦成功的
    有三、四次，失敗的有幾次我不太曉得。之前辦的信用貸款
    裡面，沒有一次是要交存摺、提款卡的」等語（參見本院九
    十八年五月十三日審判筆錄），益足認被告早已能預見提供
    上開中國信託存摺影本、提款卡及密碼予「石之軒」使用，
    可能淪為幫助他人從事詐欺犯罪取款使用之工具，是被告顯
    有幫助詐欺之行為及不確定故意甚明。
  (三)從而，被告前開辯解，顯係事後避就卸責之詞，委不足採。
    本件事證明確，被告犯行洵堪認定，應予依法論科。
三、核被告所為，係犯刑法第三十條第一項、第三百三十九條第
    一項之幫助詐欺取財罪。又被告以幫助之意思，參與構成要
    件以外之行為，為幫助犯，爰依刑法第三十條第二項規定，
    依正犯之刑減輕之。原審認被告罪證明確，適用刑法第三十
    條第一項前段、第二項、第三百三十九條第一項、第四十一
    條第一項前段，刑法施行法第一條之一規定，並審酌被告提
    供帳戶予詐欺集團作為犯罪使用，增加被害人尋求救濟之困
    難，並使犯罪之訴追趨於複雜，擾亂社會治安，暨本件被害
    人受詐騙而匯款之金額高達二十萬元等一切情狀，量處有期
    徒刑三月，併諭知易科罰金之折算標準，其認事用法均無不
    合，量刑亦屬適當。從而，被告上訴意旨指摘原判決不當，
    提起上訴，為無理由，應予駁回。
據上論斷，應依刑事訴訟法第四百五十五條之一第一項、第三項
、第三百六十八條，判決如主文。
本案經檢察官顏妃琇到庭執行職務。
中    華    民    國    98    年    6     月    9     日
                 刑事第六庭  審判長法  官  潘翠雪
                                   法  官  楊明佳
                                   法  官  王士珮
以上正本證明與原本無異。
本件不得上訴。
                                   書記官  郭晉良
中    華    民    國    98    年    6     月    9     日


司法院資訊處製作；財團法人民間司法改革基金會備份。
